臺灣新竹地方法院刑事判決　　　　　　 99年度審智訴字第2號
公　訴　人　臺灣新竹地方法院檢察署察察官
被　　　告　許金龍
上列被告因違反著作權法案件，經檢察官提起公訴（99年度偵字
第6267號），本院合議庭裁定適用簡式審判程序，判決如下：
    主  文
許金龍意圖銷售而擅自以重製於光碟之方法侵害他人之著作財產
權，處有期徒刑捌月。緩刑貳年。扣案如附表所示之盜版光碟
佰玖拾肆片、標籤紙陸張、空白光碟壹批、彩色雷射印表機壹台
、一對五燒錄主機壹台、電腦主機（含內建式燒錄機壹台）、目
錄壹本、名片壹批及門號0000000000號行動電話SIM 卡壹張，均
沒收之。
    事實及理由
壹、構成犯罪事實：
一、許金龍明知如附表所示之影片分別為得利影視股份有限公司
    （下稱得利公司）、群體娛樂有限公司（起訴書誤載為群體
    愉樂有限公司，下稱群體公司）、演藝寓樂實業有限公司（
    下稱演藝公司）、英屬維京群島商群體國際股份有限公司臺
    灣分公司（起訴書誤載為英屬維經群島群體國際股份有限公
    司，下稱英屬維京公司）享有著作財產權並受我國著作權法
    保護之視聽著作，非經前揭著作財產權人之同意或授權，不
    得擅自重製而侵害他人之著作財產權。詎其竟基於意圖銷售
    而擅自以重製於光碟之方法侵害他人著作財產權之反覆、延
    續之單一犯罪意思，於民國98年間起至99年5 月間止，以自
    網路下載或承租正版影片方式取得如附表所示之影視著作後
    ，再將如附表所示之影視著作燒錄重製於光碟上，復自98年
    6 月1 日起至99年5 月4 日止，在新竹縣關西休息站內，意
    圖以每片新臺幣50元之價格，販售如附表所示之盜版光碟，
    以此方式侵害他人之著作財產權（按本院有管轄權）。嗣於
    99年5月4日下午4時26分許，為警持本院核發之搜索票，在
    桃園縣桃園市○○路1675巷20號2樓住處內搜索查獲如附表
    所示之盜版光碟共計394片、標籤紙6張、空白光碟1批、彩
    色雷射印表機1台、1對5燒錄主機1台、電腦主機（含內建式
    燒錄機1台
    ）、目錄1本、名片1批及供客戶聯絡之門號0000000000號行
    動電話SIM卡1張（起訴書漏載）。
二、案經得利公司、群體公司、演藝公司及英屬維京公司訴由內
    政部警政署保安警察第二總隊第一大隊第三中隊報告臺灣新
    竹地方法院檢察署檢察官偵查起訴。
貳、程序方面：
    本件被告許金龍所犯意圖銷售而擅自以重製於光碟之方法侵
    害他人之著作財產權罪，非死刑、無期徒刑、最輕本刑為3
    年以上有期徒刑之罪，或高等法院管轄第一審之案件，被告
    於本院準備程序進行中，就被訴事實為有罪之陳述，經本院
    合議庭認合於刑事訴訟法第273 條之1 第1 項之規定，裁定
    進行簡式審判程序，此合先敘明。
、認定犯罪事實所根據的證據及理由：
一、被告許金龍於警局詢問時、檢察官偵查中、本院準備程序及
    簡式審判程序訊問時之自白。
二、證人即告訴人得利公司之告訴代理人藍仁駿於警詢時之證述
    、告訴代理人劉育君於本院審理時之證述。
三、證人即告訴人群體公司、演藝公司、英屬維京公司之共同告
    訴代理人邱文智於警詢時及本院審理時之證述。
四、有限公司變更登記表、臺北市政府營利事業登記證、附表所
    示視聽著作之專屬授權書、授權書、錄影節目審查合格證明
    書、授權合約書、授權合約書─展延期限協議書等影本及蒐
    證照片15張。
五、扣案如附表所示之盜版光碟394 片、標籤紙6 張、空白光碟
    1 批、彩色雷射印表機1 台、1 對5 燒錄主機1 台、電腦主
    機（含內建式燒錄機1 台）、目錄1 本、名片1 批及供客戶
    聯絡之門號0000000000號行動電話SIM 卡1 張。
肆、論罪科刑的理由：
一、論罪：
（一）按刑事法若干犯罪行為態樣，本質上原具有反覆、延續實
      行之特徵，立法時既予特別歸類，定為犯罪構成要件之行
      為要素，則行為人基於概括之犯意，在密切接近之一定時
      、地持續實行之數次行為，倘依社會通念，於客觀上認為
      符合一個反覆、延續性之行為觀念者，於刑法評價上，即
      應僅成立一罪，俾免有重複評價、刑度超過罪責與不法內
      涵之疑慮；學理上所稱「集合犯」之職業性、營業性或收
      集性等具有重複特質之犯罪均屬之，例如經營、從事業務
      、收集、販賣、製造、散布等行為概念者是，亦有最高法
      院95年度台上字第1079號判決意旨可資參照。
（二）核被告許金龍所為，係犯著作權法第91條第3 項之意圖銷
      售而擅自以重製於光碟之方法侵害他人之著作財產權罪。
      按著作權法第91條第3 項，乃同條第2 項之加重規定，其
      罪刑均屬獨立，此與借刑立法之例（如刑法第320條第2項
      、第339條第2項），雖亦有獨立之罪名，但其條文本身並
      無刑罰之規定，是與於裁判時，仍須併引其罰出刑由之法
      條依據者，尚屬有別（最高法院98年度臺上字第4236號、
      97年度臺上字第1509號判決意旨參照）。查被告犯著作權
      法第91條第3 項之意圖銷售而擅自以重製於光碟之方法侵
      害他人之著作財產權罪，依上說明，僅成立同法第91條第
      3項之罪，無再論以該條第2項之罪之餘地。又被告意圖銷
      售而擅自以重製於光碟之方法侵害他人之著作財產權，於
      其重製後，亦明知係侵害著作財產權之光碟重製物，意圖
      散布而公開陳列及持有（在新竹縣關西休息站內被查獲）
      ，然其持有、陳列之低度行為應為重製之高度行為所吸收
      ，不再論著作權法第91條之1第3項、第2 項之罪，自應專
      依重製之罪處斷（最高法院92年臺上字第1425號判決參照
      ）。又被告於前開時間內先後多次重製盜版光碟之犯行，
      應視為法律構成要件行為之單數，論以集合犯之包括一罪
      ，僅受一次之法律評價。
（三）想像競合犯：被告以一反覆、延續之以重製於光碟之方法
      侵害他人之著作財產權行為，同時侵害得利公司、群體公
      司、演藝公司及英屬維京公司之著作財產權，為同種想像
      競合犯，應依刑法第55條前段之規定，從一重處斷。
二、科刑：
（一）主刑：審酌被告許金龍不思以正途獲取財物，竟圖以侵害
      著作權之方式不勞而獲，枉顧上開視聽著作係他人辛苦之
      智慧結晶，而非法重製盜版光碟，無視政府大力宣導尊重
      他人智慧財產權之法令，攫取著作財產權人應得之利益，
      已損及該著作權人之權益，且為破壞我國著作權市場秩序
      ，影響我國致力保護智慧財產權之國際名譽，不僅破壞知
      識經濟產業之發展，亦形成文化進步之障礙，所為究屬非
      是，及被告之犯罪動機、目的、犯行之期間，暨犯後坦承
      犯行，態度尚佳，且與上開告訴人等達成和解，並參酌公
      訴人就科刑範圍之意見等一切情狀，量處如主文所示之刑
      ，以資懲儆。又告訴人等雖具狀撤回告訴，有刑事陳報狀
      1份及刑事撤回告訴狀3份在卷足稽，然本件被告係觸犯著
      作權法第91條第3項之罪，依同法第100條但書規定，屬非
      告訴乃論之罪，是告訴人等雖具狀撤回告訴，本院仍應為
      實體上之裁判，附此敘明。
（二）緩刑：被告前未曾因故意犯罪受有期徒刑以上刑之宣告，
      有臺灣高等法院被告前案紀錄表及刑案資料查註紀錄表各
      1 份在卷可證，且與告訴人等達成和解，並已賠償告訴人
      等之損失，告訴人等亦同意本院給予被告緩刑，有上開刑
      事陳報狀、刑事撤回告訴狀及和解書3 份附卷可查，經考
      量被告因一時失慮，誤觸法網，而犯下本案，惟其已表示
      悔悟，並得到告訴人等諒解，本院認被告經此次偵、審過
      程之教訓，當知警惕，認其應無再犯之虞，更何況，對被
      告施以上開主文所示之短期自由刑將有可能產生諸多流弊
      ：對於初犯者，若任意施以短期自由刑，將使其喪失對拘
      禁之恐懼，減弱其自尊心；又犯罪者之家屬在物質及精神
      上均將受到重大損失，將衍生更多社會問題；再者犯罪者
      被釋放時，社會復歸時往往遇到多種困難，成為促成其再
      犯之原因；且執行機構設施、人力有限，難以對受刑人全
      面達到教化之效果，若輕易對本案被告施以短期自由刑，
      將使其易受惡性之感染，成為再犯之原因，亦即本性善良
      者，若僅係偶然犯罪或過失犯罪，即受到短期自由刑之拘
      禁，則成為毫無變通地均送到龍蛇雜處之監所服刑，反而
      會使其學習犯罪不良習性及其他犯罪技巧，使該偶然犯罪
      或過失犯罪者下次再犯罪。因此似此短期自由刑既無益於
      改善受刑人惡性，又無威嚇之效果，反而導致受刑人將來
      再犯之危險提高，社會將付出更大成本，故本院同時基於
      以上短期自由刑缺失之考量，認對被告所宣告之刑，以暫
      不執行為適當，以觀後效，爰均併予宣告緩刑2 年，以啟
      自新。
（三）從刑（沒收）：扣案如附表所示之盜版光碟394 片、彩色
      雷射印表機1 台、1 對5 燒錄主機1 台、電腦主機（含內
      建式燒錄機1 台）、目錄1 本、名片1 批及門號00000000
      00號行動電話SIM 卡1 張，均為被告所有供本件犯罪所用
      之物，業經被告於警詢時供明在卷，應依著作權法第98條
      規定，宣告沒收之。又扣案之標籤紙6 張、空白光碟1 批
      ，係被告所有供其犯本罪「預備」之物，亦經被告於警詢
      時供明在卷，爰依刑法第38條第1 項第2 款規定，宣告沒
      收之。
三、公訴意旨另以：被告意圖銷售而擅自以重製於光碟之方法侵
    害起訴書附表編號67「墨水心」（2 片）及編號83「黃金羅
    盤」（1 片）視聽著作之著作財產權，因認此部分涉有著作
    權法第91條第3 項之罪嫌云云。惟按著作財產權因存續期間
    屆滿而消滅。於存續期間內因著作財產權人死亡，其著作財
    產權依法應歸屬國庫者；著作財產權人為法人，於其消滅後
    ，其著作財產權依法應歸於地方自治團體者亦同，著作權法
    第42條定有明文。經查，上開光碟內之著作，並非告訴人得
    利公司代理，業據其提出「許金龍侵害視聽著作之目錄明細
    表」1 份在卷為憑，是上開光碟究係何人所有，迄無人出面
    指認，參以卷附本件全部證據資料均未見有該等著作財產權
    證明之相關文件以觀，因此，上開視聽著作是否仍享著作權
    ，尚屬不明，此部分被告究竟有無侵害他人之著作財產權，
    實在無法認定。因公訴人認此部分與上開論罪部分具集合犯
    之一罪關係，爰不另為無罪之諭知，另就上開光碟，亦無庸
    為沒收之諭知，併予指明。
四、另本件尚有扣案而無人提出告訴之其他光碟12,010片部分，
    因檢察官起訴之著作權法第91條第3 項罪名，依同法第 100
    條但書規定係非告訴乃論之罪，是縱該部分無人提出告訴，
    起訴書上亦未敘及，但因此部分若涉犯罪，應與起訴書所列
    事實為集合犯之一罪關係，自屬本院審理範圍，先予敘明。
    又查，此部分扣案光碟既未經他人提出告訴，其內容又未經
    認定是否侵害他人著作物，則縱上開光碟係被告重製，或有
    散布及持有等行為，因難證明該光碟內容係受著作權法所保
    護之著作財產權，故不能證明此部分被告亦涉犯罪，此外復
    查無其他積極證據足資認定被告此部分涉有違反著作權法犯
    行，原應為無罪之諭知，惟此部分與前開有罪部分有實質上
    一罪關係，故不另為無罪之諭知，此部分扣案光碟，自亦乏
    沒收之依據，附此說明。
伍、適用法律依據：
一、程序法方面：刑事訴訟法第273 條之1 第1 項、第299 條第
    1 項前段。
二、實體法方面：著作權法第91條第3 項、第98條，刑法第11條
    、第55條前段、第74條第1 項第1 款、第38條第1 項第2 款
    ，判決如主文。
本案經檢察官陳中順到庭執行職務。
中    華    民    國   100    年    1     月    7     日
                    刑事第九庭  法  官         邱忠義
以上正本證明與原本無異。
如不服本判決，應於判決送達後10日內向本院提出上訴書狀。上
訴書狀應敘述具體理由，未敘述上訴理由者，應於上訴期間屆滿
後20日內補提理由書狀於本院（均須按他造當事人之人數附繕本
）「切勿逕送上級法院」。
中    華    民    國   100    年    1     月    7     日
                                書記官        王思穎
附錄本案論罪科刑實體法條全文：
著作權法第91條：
擅自以重製之方法侵害他人之著作財產權者，處3 年以下有期徒
刑、拘役，或科或併科新臺幣75萬元以下罰金。
意圖銷售或出租而擅自以重製之方法侵害他人之著作財產權者，
處6 月以上5 年以下有期徒刑，得併科新臺幣20萬元以上200 萬
元以下罰金。
以重製於光碟之方法犯前項之罪者，處6 月以上5 年以下有期徒
刑，得併科新臺幣50萬元以上500萬元以下罰金。
著作僅供個人參考或合理使用者，不構成著作權侵害。